【裁判字號】    91,交易,519
【裁判日期】    920410
【裁判案由】    過失傷害
【裁判全文】
臺灣板橋地方法院刑事判決                        九十一年度交易字第五一九號
    公  訴  人  臺灣板橋地方法院檢察署檢察官
    被      告  丙○○
    選任辯護人  楊沛生律師
右列被告因過失傷害案件，經檢察官提起公訴（九十一年度偵字第一六○○二號），
本院判決如左：
    主  文
丙○○因過失傷害人，處有期徒刑貳月，如易科罰金以佰元折算壹日。
    事  實
一、丙○○於民國九十一年六月十五日上午八時十八分許（起訴書誤認為上午「八時
    許」），駕駛車號ＣＷ－四○七三號自用小客車，沿臺北縣新莊市○○路由貴子
    路往中正路方向行駛，駛至新莊市○○路五十六之四號前時，欲迴轉往貴子路方
    向，其本應注意汽車迴車前，應暫停並顯示左轉燈光或手勢，看清無來往車輛，
    並注意行人通過，始得迴轉，按其當時情形非不能注意，竟疏未注意往來車輛情
    形，即貿然迴轉，適有甲○○騎乘車號ＪＴＬ－三○八號重型機車，後載乙○○
    ，同向自其車左後方駛來，亦疏未注意車前丙○○行車狀況，誤認丙○○欲讓其
    車先行，而貿然超越行駛，丙○○所駕車輛車頭左側因此撞及甲○○機車後座右
    側，致甲○○彈落機車外，乙○○則與機車一併倒地後，左偏向前滑行至對向車
    道約十二‧四公尺外，分別使甲○○受有頭部外傷、多處擦傷等傷害，乙○○受
    有右下肢開放性骨折併多處皮膚缺損等傷害。丙○○肇事後於犯罪未被有偵查權
    之機關或公務員發覺前，即以電話向警察機關報告車禍發生事實，請警方到場處
    理自首。
二、案經丙○○報案自首、甲○○訴由臺北縣政府警察局新莊分局報請及乙○○訴請
    臺灣板橋地方法院檢察署檢察官偵查起訴。
    理  由
一、訊據被告丙○○固不否認有於上揭時地駕車與告訴人甲○○、乙○○騎乘之機車
    發生車禍之事實，惟矢口否認有過失傷害之犯行，辯稱：當時伊車停在分向線上
    想要迴轉，正在看有無來車時，還沒啟動，就被告訴人機車從左側撞過來，並不
    是伊車撞到告訴人機車，伊認為伊應無過失云云。惟查：
    (一)據告訴人甲○○於警訊、偵審中指稱：伊機車係於車身駛越被告汽車車頭一半
      時，突遭被告汽車迴轉撞擊等語（見偵查卷七頁、二十三頁、本院九十一年十
      一月十二日、九十二年二月十一日訊問筆錄），核諸告訴人乙○○於警訊、偵
      查中指稱：伊坐在機車後座，不清楚怎麼回事，機車右後方就被撞，伊被撞到
      右小腿等語（見偵查卷八頁反面、二十三頁）情節，以及二車肇事後車損照片
      所示，被告汽車係於車頭左側凹陷，而告訴人機車則係後座右側面板破裂毀損
      等車損部位跡證，堪認告訴人機車確係於行進中前半車身駛越被告汽車車頭時
      ，始與被告汽車發生撞擊。復徵諸上述二車車損部位及情狀，告訴人甲○○機
      車於發生撞擊事故前，機車前半車身既已駛越被告汽車車頭，即顯無可能以機
      車車頭撞及被告汽車車頭左側造成凹陷，次按諸常情，告訴人機車前半車身既
      已駛越被告汽車車頭未發生撞擊，後半車身亦當能通過，不致撞及被告汽車，
      縱與被告汽車發生撞擊，以告訴人機車當時行車方向及其後座右側撞損情狀觀
      之，被告汽車至多亦應係受擦撞損壞，當不至因告訴人機車後座右側之撞擊，
      而造成其汽車車頭左側凹陷之情狀，是被告上開所辯伊車當時停車待轉不動而
      遭告訴人機車撞擊云云，要與上述常情及二車車損跡證不符，顯不足採。
    (二)其次，再觀諸被告汽車車頭左側凹陷車損情狀，其凹陷非淺，顯係正面受力撞
      擊所造成，然衡諸告訴人機車係與被告汽車同向直行，縱有撞擊被告汽車亦應
      多屬擦撞情節，鮮有橫向正面撞擊被告汽車造成上開凹陷之可能，反之被告汽
      車若係於迴轉行進時橫向撞及告訴人機車，被告汽車車頭左側部位，則有極大
      可能造成如此正面受力較深之凹陷，是徵諸被告汽車車頭左側凹陷情狀跡證，
      參互印證前段論述情節，堪認本件事故應係被告汽車於迴轉行進中，橫向撞及
      告訴人機車所造成。
    (三)按汽車迴車前，應暫停並顯示左轉燈光或手勢，看清無來往車輛，並注意行人
      通過，始得迴轉，道路交通安全規則第一百零六條第五款定有明文，被告既考
      領有駕駛執照，當熟知上開規定，其於右揭時地駕駛車輛，應注意能注意而不
      注意上開規定，以致肇事，被告之行為自有過失，況本件經先後送臺灣省臺北
      縣區車輛行車事故鑑定委員會鑑定、臺灣省車輛行車事故覆議鑑定委員會覆議
      結果，亦認被告駕駛自小客車迴轉時未注意讓行進中車輛先行為肇事主因，有
      該鑑定委員會九十一年九月十一日北鑑字第九一一○三五號鑑定意見書、覆議
      鑑定委員會九十二年一月七日府覆議字第九一二七○一號函在卷可稽，益證被
      告確有過失。此外，並有警製道路交通事故調查報告表一紙、現場及車損照片
      十二張在卷可資佐證，而告訴人甲○○、乙○○因被告過失肇事致分別受有上
      揭傷害，亦有長庚紀念醫院出具之診斷證明書影本二紙附卷可稽，被告過失行
      為與告訴人等之傷害間復具有相當因果關係。至按上開鑑定意見書、覆議函雖
      亦認告訴人甲○○駕駛重機車疏未注意車前狀況為肇事次因，堪認告訴人甲○○就本件肇事亦併有過失，然縱按告訴人與有過失，但既係由於被告之過失併
      合而為本件肇事危害發生之原因，被告之刑責，亦不能因此相抵而解免，僅可
      供量刑之斟酌而已。
    是綜上所述，本件事證已臻明確，被告犯行堪以認定，應予依法論科。
二、核被告丙○○因過失肇事致告訴人甲○○、乙○○受有傷害，所為係犯刑法第二
    百八十四條第一項前段之過失傷害罪。其一行為致告訴人二人受傷害，觸犯二相
    同罪名之罪，為想像競合犯，應從一重處斷。又被告肇事後於犯罪未被有偵查權
    之機關或公務員發覺前，即以電話向警察機關報告車禍發生事實，請警方到場處
    理，此有臺北縣政府警察局偵辦交通事故案件涉嫌人是否自首調查表一紙、道路
    交通事故調查報告表一紙等在卷可稽，雖其否認對本件車禍事故發生有過失，惟
    其本件行為是否構成犯罪，尚須由法院審究認定，非僅憑其承認與否而予確定，
    其既已向警察機關被告車禍之事實，即顯有願接受裁判之意，仍應認其對本件犯
    罪已有自首（參見臺灣高等法院七十一年一月一日法律座談會研討意見），應依
    自首之規定減輕其刑。爰審酌被告本件過失之程度、對告訴人等所生之危害、犯
    罪後之態度及尚未與告訴人等達成民事賠償和解等一切情狀，量處如主文所示之
    刑，併諭知易科罰金之折算標準。
據上論斷，應依刑事訴訟法第二百九十九條第一項前段，刑法第二百八十四條第一項
前段、第五十五條、第六十二條前段、第四十一條第一項前段，罰金罰鍰提高標準條
例第一條前段、第二條，判決如主文。
本案經檢察官張云綺到庭執行職務
中      華      民      國    九十二    年      四      月      十      日
                                      臺灣板橋地方法院交通法庭
                                          法  官  彭  全  曄
右正本證明與原本無異
如不服本判決應於送達後十日內向本院提出上訴狀
                                          書記官  梁  宜  庭
中      華      民      國    九十二    年      四      月      十四    日
附錄本案論罪科刑法條全文：
刑法第二百八十四條
因過失傷害人者，處六月以下有期徒刑、拘役或五百元以下罰金，致重傷者，處一年
以下有期徒刑、拘役或五百元以下罰金。
從事業務之人，因業務上之過失傷害人者，處一年以下有期徒刑、拘役或一千元以下
罰金，致重傷者，處三年以下有期徒刑、拘役或二千元以下罰金。


司法院資訊處製作；財團法人民間司法改革基金會備份。
